臺灣屏東地方法院刑事判決             100年度訴字第1023號
公  訴  人  臺灣屏東地方法院檢察署檢察官
被      告  柳泰安
上列被告因違反毒品危害防制條例案件，經檢察官提起公訴（10
0 年度毒偵字第1440號），被告於本院準備程序中就被訴事實為
有罪之陳述，經本院合議庭裁定由受命法官獨任進行簡式審判程
序，並判決如下：
    主  文
柳泰安施用第一級毒品，處有期徒刑陸月，如易科罰金，以新臺
幣壹仟元折算壹日；又施用第二級毒品，處有期徒刑肆月，如易
科罰金以新臺幣壹仟元折算壹日，扣案之玻璃球吸食器壹支沒收
之。應執行有期徒刑捌月，如易科罰金，以新臺幣壹仟元折算壹
日，扣案之玻璃球吸食器壹支沒收之。
    事  實
一、柳泰安前於民國91年間因施用毒品案件，經本院以91年度毒
    聲字第872 號裁定送觀察、勒戒後，認無繼續施用毒品之傾
    向，於91年8 月12日執行完畢釋放，並經臺灣屏東地方法院
    檢察署檢察官以91年度毒偵字第858 號為不起訴處分確定，
    復於前開觀察、勒戒執行完畢釋放後5 年內之93年間，因施
    用毒品案件，經本院以93年度易字第400 號判決判處有期徒
    刑6 月確定。詎猶不知警惕，復基於施用第一級毒品海洛因
    及第二級毒品甲基安非他命之犯意，於100 年6 月26日某時
    ，在屏東縣枋寮鄉某路旁，以將海洛因摻入香菸內點燃抽菸
    之方式，施用海洛因1 次，另於100 年6 月27日晚間7 時30
    分許，在其位於屏東縣枋寮鄉○○街149 號住處內，以將甲
    基安非他命置於玻璃球吸食器內燒烤後吸食煙霧之方式，施
    用甲基安非他命1 次。嗣於100 年6 月28日6 時50分許，為
    警持搜索票前往其上址住處搜索後，當場扣得其所有之玻璃
    球吸食器1 支，復經警徵得其同意採集尿液檢體送驗，鑑驗
    結果呈嗎啡及甲基安非他命陽性反應，而查悉上情。
二、案經屏東縣政府警察局枋寮分局報告臺灣屏東地方法院檢察
    署檢察官偵查起訴，並經本院改依簡式審判程序審理。
    理  由
一、按簡式審判程序之證據調查，不受第159 條第1 項之限制，
    刑事訴訟法第273 條之2 定有明文，是依上開規定，於行簡
    式審判程序之案件，被告以外之人於審判外之陳述，除有其
    他不得作為證據之法定事由外，應認具有證據能力。查本案
    如下引用被告以外之人於審判外之陳述，因本案採行簡式審
    判程序，復無其他不得作為證據之法定事由，揆諸首揭說明
    ，應認均具有證據能力，合先敘明。
二、上揭事實，業據被告柳泰安於本院準備程序及審理時坦承不
    諱（見本院卷第14頁背面、第17頁背面、第19頁背面），且
    被告為警查獲後，經警於100 年6 月28日9 時20分許採集尿
    液檢體，送請正修科技大學鑑定，由該大學超微量研究科技
    中心以酵素免疫分析法初步檢驗後，再以氣相層析質譜儀法
    進行確認檢驗，結果呈嗎啡（即施用海洛因之代謝物）及甲
    基安非他命陽性反應，有該中心100 年7 月14日出具之原始
    編號SC00000000號尿液檢驗報告及真實姓名對照表（尿液檢
    體代號：SC00000000號）各1 份附卷可稽（附於警卷第37頁
    ，偵查卷第14頁）。此外，並有供被告本案施用甲基安非他
    命所用之玻璃球吸食器1 支扣案可佐。綜上，足認被告自白
    與事實相符，堪以採信，本案事證至為明確，被告犯行堪予
    認定。
三、按毒品危害防制條例於92年7 月9 日修正公布，自93年1 月
    9 日施行，其中第20條、第23條將施用毒品之刑事處遇程序
    區分為「初犯」、「5 年內再犯」、「5 年後再犯」。依其
    立法理由之說明：「初犯」，經觀察、勒戒或強制戒治，應
    為不起訴處分或不付審理之裁定；經觀察、勒戒或強制戒治
    執行完畢釋放後，「5 年內再犯」者，因其再犯率甚高，原
    實施之觀察、勒戒及強制戒治既已無法收其實效，爰依法追
    訴或裁定交付審理。至於經觀察、勒戒或強制戒治執行完畢
    釋放，「5 年後再犯」者，前所實施之觀察、勒戒或強制戒
    治已足以遮斷其施用毒品之毒癮，為期自新及協助其斷除毒
    癮，仍用「初犯」規定，先經觀察、勒戒或強制戒治之程序
    。從而，依修正後之規定，祇於「初犯」及「5 年後再犯」
    2 種情形，有其追訴條件之限制，即須於初犯經觀察、勒戒
    或強制戒治釋放後，5 年內均無施用毒品之行為，始能認其
    前所實施之觀察、勒戒或強制戒治已足遮斷毒癮，而得於5
    年後再犯時，再予適用初犯之規定，重行觀察、勒戒等程序
    。倘5 年內已經再犯，被依法追訴處罰，縱其第3 次（或第
    3 次以上）施用毒品之時間在初犯釋放5 年以後，即與「5
    年後再犯」之情形有別，且因已於「5 年內再犯」，顯見其
    再犯率甚高，原實施觀察、勒戒或強制戒治，已無法收其實
    效，自無再經觀察、勒戒及強制戒治之必要，應由檢察官逕
    行起訴，始符新法修正之本旨，最高法院97年度第5 次刑事
    庭會議決議、98年度台非字第56號判決要旨均可資參照。查
    被告柳泰安前因施用毒品案件，經本院以91年度毒聲字第87
    2 號裁定送觀察、勒戒後，認無繼續施用毒品之傾向，於91
    年8 月12日執行完畢釋放，並經臺灣屏東地方法院檢察署檢
    察官以91年度毒偵字第858 號為不起訴處分確定，復於前開
    觀察、勒戒執行完畢釋放後5 年內之93年間，因施用毒品案
    件，經本院以93年度易字第400 號判決判處有期徒刑6 月確
    定等情，有臺灣高等法院被告前案紀錄表及在監在押全國紀
    錄表在卷可考，應甚明確。是本案被告所為施用毒品之犯行
    ，距離前開觀察、勒戒執行完畢雖已逾5 年，惟被告在上開
    觀察、勒戒執行完畢後5 年內，既已再犯施用毒品罪，並經
    追訴、處罰，揆諸前揭說明，其本次犯行即與毒品危害防制
    條例第20條第3 項所稱之「5 年後再犯」有別，是公訴人依
    法追訴，於法並無不合，本院自應依法論科。
四、按海洛因、甲基安非他命分別為毒品危害防制條例第2 條第
    2 項第1 款、第2 款所稱之第一級毒品及第二級毒品，核被
    告柳泰安所為，係分別犯毒品危害防制條例第10條第1 項之
    施用第一級毒品罪、同條例第10條第2 項之施用第二級毒品
    罪，其施用前持有海洛因及甲基安非他命之低度行為，各應
    為施用之高度行為所吸收，均不另論罪。被告所犯上開2 罪
    ，犯意各別，行為互殊，罪名不同，應予分論併罰。爰審酌
    被告曾因施用毒品犯行而送觀察、勒戒執行完畢及追訴處罰
    ，仍不知悛悔，復再施用第一級毒品及第二級毒品，顯見其
    無戒絕之決心，惟念及其施用毒品乃戕害自己身心健康，尚
    未危及他人，犯後已坦承犯行，態度尚稱良好，暨其犯罪動
    機、目的、生活狀況及智識程度等一切情狀，分別量處如主
    文所示之刑，並依法定其應執行之刑，且均諭知易科罰金折
    算標準，以示懲儆。
四、扣案之玻璃球吸食器1 支，係被告所有供本案施用甲基安非
    他命所用之物，且屬被告所有，已據被告供明在卷（見本院
    卷第19頁），應依刑法第38條第1 項第2 款之規定宣告沒收
    。
據上論斷，應依刑事訴訟法第273 條之1 第1 項、第299條第1項
前段，毒品危害防制條例第10條第1 項、第2 項，刑法第11條前
段、第41條第1 項前段、第8 項、第38條第1 項第2 款、第51條
第5 款，判決如主文。
本案經檢察官邱呂凱到庭執行職務。
中    華    民    國   100    年    10    月    6     日
                  刑事第五庭  法  官  謝濰仲
以上正本證明與原本無異。
如不服本判決應於收受判決後10日內向本院提出上訴書狀，並應
敘述具體理由；其未敘述上訴理由者，應於上訴期間屆滿後20日
內向本院補提理由書（均須按他造當事人之人數附繕本）「切勿
逕送上級法院」。
中    華    民    國   100    年    10    月    6     日
                              書記官  黃美玲
附錄本案論罪科刑法條全文：
毒品危害防制條例第10條第1、2項
施用第一級毒品者，處 6 月以上 5 年以下有期徒刑。
施用第二級毒品者，處 3 年以下有期徒刑。